臺灣桃園地方法院刑事判決　　　　　　　 100年度易字第75號
公　訴　人　臺灣桃園地方法院檢察署檢察官
被　　　告　方映之
選任辯護人　鄭　穎律師
　　　　　　黃雅俞律師
上列被告因業務過失傷害案件，經檢察官提起公訴（99年度偵字
第1748號），本院判決如下：
    主  文
方映之犯業務過失傷害罪，處拘役參拾日，如易科罰金以新臺幣
壹仟元折算壹日。
    事  實
一、方映之係主富服裝股份有限公司（下稱主富公司）位於桃園
    縣桃園市○○路939 號之桃園愛買分店之實習店長，負責該
    店員工管理、門市銷售及購物環境安全維護之業務，為從事
    業務之人，負有避免該店場所危害顧客生命、身體、健康之
    義務，本應注意店內陳列商品之展示架底部支架並無鬆脫、
    缺少之情形，以防止展示架傾倒造成顧客受傷之危險，且並
    無不能注意之情事，竟怠於注意，未及時發現店內商品展示
    架之底部支架有不穩情形，適於民國98年10月1 月下午4 時
    許，陳００（97年生，真實姓名年籍詳卷）隨其父陳德光、
    其母藍千惠至該店內消費，陳００獨自立於展示架前，詎展
    示架因底部支架不穩而突然向外傾倒壓向陳００，致陳００
    受有右手第3 、4 指壓砸傷及第3 指中段指節骨折之傷害。
二、案經陳德光代理陳００訴由桃園縣政府警察局桃園分局報告
    臺灣桃園地方法院檢察署檢察官偵查後起訴。
    理  由
一、按被告以外之人於審判外之陳述，雖不符刑事訴訟法第159
    條之1 至第159 條之4 之規定，而經當事人於審判程序同意
    作為證據，法院審酌該言詞陳述或書面陳述作成時之情況，
    認為適當者，亦得為證據。當事人、代理人或辯護人於法院
    調查證據時，知有第159 條第1 項不得為證據之情形，而未
    於言詞辯論終結前聲明異議者，視為有前項之同意，刑事訴
    訟法第159 條之5 定有明文。查本件被告及辯護人於言詞辯
    論終結前，對於下述本院採為認定犯罪事實依據之各項證據
    之證據能力，均未聲明異議，復經本院於審理時逐一提示予
    被告表示意見，本院審酌該等證據之取得過程並無瑕疵，與
    本案待證事實間復具有相當之關聯性，以之為本案證據並無
    不當，自得採為本件認定事實之基礎，合先敘明。
二、訊據被告方映之固坦承其於本件事故發生時，擔任該店實習
    店長，惟否認有何過失之情，辯稱：其只是擔任該店實習店
    長，事故時其並沒有為任何動作造成結果發生，其並沒有過
    失云云。辯護人則另辯稱：系爭展示架案發時保持於正常使
    用安全狀態，並無底部支架鬆脫、缺少之情形，且依展示架
    傾倒方向看來，若展示架果因支架缺少而傾倒，亦應向內側
    而非向外側傾倒，足見本案展示架之倒塌與支架是否鬆脫並
    無相當因果關係；又店內裝潢、擺設均由主富公司統一辦理
    ，並非店長權限，展示桌亦非被告設計、採購或製造，自不
    能歸咎被告負責等語。經查：
  (一)上揭事實，業據證人陳德光、藍千惠於本院審理時證述明確
    ，並有診斷證明書、該店內部陳列及陳００受傷照片在卷可
    憑，且本案陳００所受右手第3 、4 指壓砸傷及第3 指中段
    指節骨折等傷害，確因前揭時地商品展示架傾倒壓傷所致，
    此亦經被告自承無訛。再被告於本件事故發生時於該店擔任
    實習店長，負責該店門市行政管理、員工管理及銷售業務等
    工作，為從事業務之人，亦有主富公司100 年4 月14日主法
    字第10000414號函及在職證明書在卷可憑（見本院卷第54、
    55頁）。
  (二)辯護人雖辯解系爭展示架案發時保持於正常安全狀態，無底
    部支架鬆脫、缺少之情形等語，惟此係與證人陳德光於本院
    審理時之證詞不符，且依證人陳德光於審理時證述其於事故
    發生後將該展示架扶起，手放開時展示架有晃動現象，後因
    店長（即被告）承認有不穩情形，其回去現場蒐證，確認倒
    塌的展示架四支桌腳中，有1 支桌腳因少了黑色腳墊，導致
    桌腳有懸空的情況，其並將此情況拍照留存下來等情（見本
    院卷第19頁背面），核與偵查卷附照片所示情形吻合（見偵
    查卷第86頁），復參酌證人即該店員工吳婉婷於偵查時證述
    被告提出之照片為該店內部照片之情（見偵查卷第72頁），
    而被告雖矢口否認事故發生時該展示架有不穩之情形，惟當
    陳德光於事故發生後返回該店蒐證時，該展示架確實有（桌
    腳）螺絲脫落之狀況，此亦經證人吳婉婷證述明確（見偵查
    卷第72頁），綜合上情，已足認肇事展示架確有因桌腳缺陷
    致有不穩之情形，辯護人前揭所辯，應係誤會。
  (三)被告另辯稱其只是實習店長，對陳００受傷結果並無過失云
    云，辯護人亦辯解店內裝潢、擺設均由主富公司統一辦理，
    展示桌亦非被告設計、採購或製造，事故不能歸咎被告負責
    等語。惟查主富公司為服飾連鎖之知名品牌，展售商品多元
    ，以卷附照片觀之，本件肇事之商品展示架具有相當硬度及
    高度，其上置放厚玻璃片，且為配合時尚商品而採流線型設
    計，重心在外，與一般方形或長方形桌子不同，本應就消費
    者於拿取、接觸商品過程中就碰觸展示架之力道、施力位置
    與方向掌握等節，施以特別注意，以防止消費者因碰觸商品
    致桌面玻璃脫出或展示架倒塌所致消費者或陪同親屬之生命
    、身體、健康之危險；再者，一般孩童陪同父母購物之情況
    比比皆是，商品展示架之設置不僅應考量成年消費者之安全
    ，陪同前來孩童之安全亦應在考量之範圍內。被告身為該店
    店長，對於肇事商品展示架之特質及扮隨而來之風險，本有
    義務加以了解並進而防止此等風險之實現，被告對此自無從
    諉為不知，況依前開主富公司之覆函記載（見本院卷第54頁
    ），被告既負有管理該店門市、員工及銷售業務之義務，則
    對於店內購物場所安全之維護及照管，即難謂與被告業務範
    圍無關，自屬被告業務範圍內應盡注意之事項，被告及辯護
    人前揭所辯，應係誤會，自非可採。
  (四)至辯護人另辯稱依展示架傾倒方向看來，本案展示架之倒塌
    與支架是否鬆脫間，並無相當因果關係等語。惟查該肇事之
    展示架既有其中1 支桌腳因缺黑色腳墊，導致桌腳有懸空的
    情況，已如前述，參以卷附肇事展示架之照片（見偵查卷第
    78頁），肇事之展示架係採流線型設計，重心明顯向外，在
    展示架內側桌腳因缺腳墊而懸空之情況下，導致展示架向外
    傾倒一事，與經驗法則、論理法則並無不符，而本案受傷之
    陳００係受肇事展示架倒下壓傷應甚明確，在無證據可認展
    示架之傾倒係陳００施力拉扯或其他外力所致之前提下，本
    案展示架之傾倒與展示架支架鬆脫間自有相當因果關係，辯
    護人所辯，應係誤會。本案事證明確，被告過失犯行應堪認
    定。
三、至本案被害人陳００係97年生，事故發生時未滿2 歲，係陪
    同其父母進入被告店內而受害，被告雖不能解免其業務過失
    責任已如前述，然陳德光、藍千惠身為陳００之父母，其2
    人對陳００依民法第1084條第2 項規定，本負有保護及教養
    之義務，其2 人基此義務本應盡力防止陳００受到任何外力
    傷害，而以本件事故發生當時該店內購物環境而言，陳００
    當時未滿2 歲，尚無抵禦外力侵害之能力，其身高僅約80至
    90公分而已，肇事展示架高度已達陳００脖子處，此已經證
    人陳德光於審理時證述在卷（見本院卷第19、21頁），於此
    情形下，陳德光、藍千惠2 人未慮及購物環境對幼子安全可
    能發生之風險，任令陳００立於展示架前，復參酌證人陳德
    光於審理時證述其當時注視架上衣服，聽到碰一聲，看到架
    上玻璃壓在陳００手上等語（見本院卷第18頁）及證人藍千
    惠於審理時證述事故當時其背對陳德光及陳００等語（見本
    院卷第23頁背面) ，足認陳德光、藍千惠2 人亦有未善盡其
    保護教養義務而疏於注意、防止本件事故之情，且與本案陳
    ００受傷結果間，亦有因果關係存在，可認陳德光、藍千惠
    2 人於本件亦與有過失。
四、核被告所為，係犯刑法第284 條第2 項前段之業務過失傷害
    罪。爰審酌被告係從事業務之人，竟疏未注意照護購物環境
    ，致令陪同父母前來購物之陳００受有前揭傷害，應予非難
    ，惟念被告平日素行尚佳，陳００父母於本案亦有過失，兼
    審酌被告之犯罪動機、手段、被告過失程度、陳００受傷程
    度及被告未與告訴人和解之犯後態度等一切情狀，量處如主
    文所示之刑，並諭知易科罰金之折算標準。
據上論結，應依刑事訴訟法第299 條第1 項前段，刑法第284 條
第2 項前段、第41條第1 項前段，判決如主文。
本案經檢察官吳靜怡到庭執行職務。
中    華    民    國   100    年    6     月    24    日
                  刑事第九庭  法  官  陳正昇
以上正本證明與原本無異。
如不服本判決應於收受判決後10日內向本院提出上訴書狀，並應
敘述具體理由。其未敘述上訴理由者，應於上訴期間屆滿後20日
內向本院補提理由書(均須按他造當事人之人數附繕本)「切勿逕
送上級法院」。
                              書記官  陳雅婷
中    華    民    國   100    年    6     月    27    日
附錄本案論罪科刑依據之法條：
中華民國刑法第284條
（過失傷害罪）
因過失傷害人者，處 6 月以下有期徒刑、拘役或 5 百元以下罰
金，致重傷者，處 1 年以下有期徒刑、拘役或 5 百元以下罰金
。
從事業務之人，因業務上之過失傷害人者，處 1 年以下有期徒
刑、拘役或 1 千元以下罰金，致重傷者，處 3 年以下有期徒刑
、拘役或 2 千元以下罰金。